【裁判字號】    97,台抗,262
【裁判日期】    970410
【裁判案由】    違反毒品危害防制條例等罪聲請減刑及定應執行刑
【裁判全文】
最高法院刑事裁定              九十七年度台抗字第二六二號
再抗告人  甲○○
上列再抗告人因違反毒品危害防制條例等罪聲請減刑及定應執行
刑案件，不服台灣高等法院花蓮分院中華民國九十六年十一月三
十日駁回其聲請減刑之裁定（九十六年度抗字第一七五號），提
起再抗告，本院裁定如下：
    主  文
再抗告駁回。
    理  由
一、施用第一級毒品部分
按對於法院依刑事訴訟法第四百七十七條所為更定其刑及定應執
行刑之裁定抗告者，對於抗告法院之裁定，得提起再抗告，同法
第四百十五條第一項但書第四款定有明文。法院依中華民國九十
六年罪犯減刑條例所為之減刑裁定，係屬量刑裁定，實與刑法上
更定其刑之裁定性質相同，而更定其刑之裁定，依上開規定既得
再行抗告，則不服減刑裁定，自應許其再行抗告，以符法意，合
先說明。又中華民國九十六年罪犯減刑條例第五條明定：「本條
例施行前，經通緝而未於中華民國九十六年十二月三十一日以前
自動歸案接受偵查、審判或執行者，不得依本條例減刑。」其立
法意旨乃考量通緝犯係惡意逃避法律制裁，並無接受裁判或執行
及悔改之意，如嗣後經逮捕到案仍施予減刑，不啻有鼓勵民眾藐
視法律之誤識，且對於在該條例施行前自動到案服刑完畢之受刑
人，因無法享受減刑寬典，尤難謂平。為維護法律尊嚴及消彌上
述不公平現象，爰明定依該條例應減刑之通緝犯，須於一定期限
內自動歸案接受偵查、審判或執行，始能獲邀減刑寬典。故在該
條例施行前經通緝者，如在該條例第五條所定期限即九十六年十
二月三十一日以前遭緝獲到案者，其既非出於悛悔向善之心而自
動歸案接受偵查、審判或執行，而係由於國家公權力之行使強制
其到案，則依該條例第五條規定，自不得予以減刑。本件原裁定
以：再抗告人甲○○所犯連續施用第一級毒品罪（即第一審裁定
附表編號一所示），犯罪時間雖在九十六年四月二十四日以前，
但該罪判決確定移送台灣台北地方法院檢察署執行時，因再抗告
人逃匿，經檢察官於九十五年八月二十九日，以九十五年北檢大
執次緝字第三六九一號通緝在案，並於九十六年七月三十一日下
午四時五十分許，為警緝獲後，經台灣花蓮地方法院檢察署檢察
官於同日發監執行，足認再抗告人確係於減刑條例施行前經通緝
，而未於九十六年十二月三十一日前自動歸案接受執行甚明，從
而依中華民國九十六年罪犯減刑條例第五條規定，自不得依該條
例規定減刑，乃第一審未察而予減刑，顯有不當，因而依檢察官
在第二審之抗告，撤銷第一審關於此部分所為之減刑及定應執行
之裁定，駁回再抗告人減刑之聲請，經核於法尚無違誤。再抗告
意旨徒以依中華民國九十六年罪犯減刑條例第五條規定意旨，須
在九十六年十二月三十一日最後期限以後仍未到案者，始不在減
刑條件之內云云，指摘原裁定不當，自屬誤會。本件再抗告關於
再抗告人所犯施用第一級毒品罪部分，難認為有理由，應予駁回
。
二、施用第二級毒品、贓物、及竊盜部分
按不得上訴於第三審法院之案件，其第二審法院所為裁定，不得
抗告，刑事訴訟法第四百零五條定有明文。又對於減刑之裁定抗
告者，對於抗告法院之裁定，依上開說明，固得提起再抗告，惟
於依同法第四百零五條不得抗告之裁定，不適用之，同法第四百
十五條第二項定有明文。查再抗告人所犯毒品危害防制條例第十
條第二項之施用第二級毒品罪、刑法第三百四十九條第二項之故
買贓物罪、及刑法第三百二十一第一項第二、四款之加重竊盜罪
部分，依刑事訴訟法第三百七十六條第一、二、七款規定，經第
二審判決者，不得上訴於第三審法院。原審法院既就檢察官對此
部分之抗告予以裁定，依首揭說明，即不得再抗告，再抗告人復
提起再抗告，自非適法，應予駁回。
據上論結，應依刑事訴訟法第四百十一條前段、第四百十二條，
裁定如主文。
中    華    民    國  九十七  年    四    月    十    日
                      最高法院刑事第六庭
                          審判長法官  陳  正  庸
                                法官  賴  忠  星
                                法官  林  秀  夫
                                法官  宋      祺
                                法官  陳  祐  治
      本件正本證明與原本無異
                                      書  記  官
中    華    民    國  九十七  年    四    月   十五   日
                                                w


司法院資訊處製作；財團法人民間司法改革基金會備份。
